臺灣板橋地方法院刑事判決　　　　　　100年度訴緝字第175號
公　訴　人　臺灣板橋地方法院檢察署檢察官
被　　　告　張新發
上列被告因違反毒品危害防制條例案件，經檢察官提起公訴（10
0 年度毒偵字第469 號），被告於準備程序中就被訴事實為有罪
之陳述，經告知簡式審判程序之旨，並聽取當事人之意見後，本
院合議庭裁定由受命法官獨任進行簡式審判程序，判決如下：
    主  文
張新發施用第一級毒品，累犯，處有期徒刑壹年。扣案之殘渣袋
壹個內含之第一級毒品海洛因殘渣（量微無法秤重）沒收銷燬之
；扣案盛裝上開第一級毒品海洛因之包裝袋壹個及注射針筒貳支
均沒收之。
    事  實
一、張新發：(一)於民國88年間，因施用毒品案件，經本院以88年
    度毒聲字第3775號裁定送觀察、勒戒後，認有繼續施用毒品
    之傾向，經本院以88年度毒聲字第4284號裁定令入戒治處所
    施以強制戒治，復經本院以89年度毒聲字第3427號裁定停止
    戒治，而於89年6 月16日停止戒治出所，所餘戒治期間付保
    護管束，於89年7 月12日保護管束期滿，強制戒治執行完畢
    ，並經臺灣板橋地方法院檢察署檢察官以89年度戒毒偵字第
    463 號為不起訴處分確定；(二)復於上開強制戒治執行完畢釋
    放後5 年內之93年間，再因施用毒品案件，經臺灣高等法院
    以93年度上訴字第1214號判處有期徒刑10月確定，於94年6
    月18日縮刑期滿執行完畢；(三)又於95年間，因施用毒品案件
    ，經本院以95年度訴字第1502號判處有期徒刑11月確定，嗣
    經本院以96年度聲減字第2577號裁定減為有期徒刑5 月又15
    日確定；(四)再於96年間，因施用毒品案件，經本院以96年度
    訴字第704 號判處有期徒刑1 年，減為有期徒刑6 月確定；
    (五)另於同年間，因施用毒品案件，經本院以96年度訴字第12
    36號判處有期徒刑1 年確定，嗣經本院以96年度聲減字第68
    62號裁定減為有期徒刑6 月確定，與上開(四)施用毒品案件所
    處之刑，經本院以96年度聲字第3686號裁定應執行有期徒刑
    11月確定；前揭(三)、(四)、(五)所示之罪經送監接續執行，於97
    年12月15日縮刑期滿執行完畢。詎猶不知悔改，基於施用第
    一級毒品海洛因之犯意，於99年12月23日21時許，在新北市
    ○○區○○街184 巷水溝旁，將海洛因加水稀釋後，以針筒
    注射血管之方式，施用第一級毒品海洛因1 次。嗣於翌（24
    ）日13時50分許，在新北市○○區○○街182 號前為警查獲
    ，並扣得其所有供施用海洛因所用之注射針筒2 支及殘渣袋
    1 個，經其同意採尿送驗結果，呈鴉片類嗎啡陽性反應，始
    悉上情。
二、案經新北市政府警察局新莊分局報告臺灣板橋地方法院檢察
    署檢察官偵查起訴。
    理  由
一、本件被告張新發所犯為死刑、無期徒刑、最輕本刑為3 年以
    上有期徒刑以外之罪，且非高等法院管轄第一審之案件，於
    本院準備程序進行中，被告就被訴事實為有罪之陳述，經告
    知被告簡式審判程序之旨，並聽取公訴人及被告之意見後，
    本院合議庭裁定由受命法官獨任進行簡式審判程序，合先敘
    明。
二、上揭犯罪事實，迭據被告於警詢、偵查及本院審理中坦承不
    諱，且被告在警局經其同意採尿送驗之結果，確呈第一級毒
    品海洛因之代謝物嗎啡陽性反應等情，有新北市政府警察局
    新莊分局偵辦毒品危害防制條例案被移送人姓名代碼對照表
    、臺灣檢驗科技股份有限公司100 年1 月20日出具之編號：
    UL/2011/00000000號濫用藥物檢驗報告各1 紙在卷可稽，復
    有注射針筒2 支及殘渣袋1 個扣案可佐，又被告於警詢及本
    院審理時，自陳上開殘渣袋1 個係其於本案用以施用第一級
    毒品海洛因所餘，核與驗尿結果相符，是上開殘渣應係第一
    級毒品海洛因無誤，足見被告自白核與事實相符。
三、按毒品危害防制條例於92年7 月9 日修正公布，自93年1 月
    9 日施行，其中第20條、第23條將施用毒品之刑事處遇程序
    ，區分為「初犯」及「5 年內再犯」、「5 年後再犯」。依
    其立法理由之說明：「初犯」，經觀察、勒戒或強制戒治後
    ，應為不起訴處分或不付審理之裁定；經觀察、勒戒或強制
    戒治執行完畢釋放後，「5 年內再犯」者，因其再犯率甚高
    ，原實施之觀察、勒戒及強制戒治既已無法收其實效，爰依
    法追訴或裁定交付審理。至於經觀察、勒戒或強制戒治執行
    完畢釋放後，「5 年後再犯」者，前所實施之觀察、勒戒或
    強制戒治已足以遮斷其施用毒品之毒癮，為期自新及協助其
    斷除毒癮，仍適用「初犯」規定，先經觀察、勒戒或強制戒
    治之程序。從而依修正後之規定，僅限於「初犯」及「5 年
    後再犯」2 種情形，始應先經觀察、勒戒或強制戒治程序。
    倘被告於5 年內已再犯，經依法追訴處罰，縱其第3 次（或
    第3 次以上）再度施用毒品之時間，在初犯經觀察、勒戒或
    強制戒治執行完畢釋放5 年以後，已不合於「5 年後再犯」
    之規定，且因已於「5 年內再犯」，顯見其再犯率甚高，原
    實施觀察、勒戒或強制戒治，已無法收其實效，即應依該條
    例第10條處罰（最高法院95年5 月9 日95年度第7 次及97年
    9 月9 日97年度第5 次刑事庭會議決議參照）。查本件被告
    於89年7 月12日強制戒治執行完畢釋放後5 年內之93年間，
    再因施用毒品案件，經臺灣高等法院以93年度上訴字第1214
    號判處有期徒刑10月確定，於94年6 月18日縮刑期滿執行完
    畢等情，有臺灣高等法院被告前案紀錄表1 份在卷足憑。則
    被告本件施用第一級毒品之時間，雖距離前述強制戒治執行
    完畢已逾5 年，惟其前既已於5 年內再犯施用毒品案件，參
    諸前揭說明，被告本件施用毒品之行為，即不合於「5 年後
    再犯」之規定，自應依毒品危害防制條例第23條第2 項規定
    追訴處罰。從而，本案事證明確，被告上開施用第一級毒品
    之犯行，洵堪認定，應依法論科。
四、查海洛因為毒品危害防制條例第2 條第2 項第1 款所規定之
    第一級毒品。核被告所為，係犯毒品危害防制條例第10條第
    1 項施用第一級毒品罪。其於施用前、後持有海洛因之低度
    行為，為其施用之高度行為所吸收，不另論罪。又被告前受
    有如事實欄所載罪刑宣告及執行紀錄，有上述前案紀錄表在
    卷可考，其於受有期徒刑之執行完畢後，5 年以內故意再犯
    本件有期徒刑以上之罪，為累犯，應依刑法第47條第1 項規
    定加重其刑。爰審酌被告前曾因施用毒品案件經觀察、勒戒
    及強制戒治之程序，並經法院多次判刑在案，竟猶不知悔改
    ，復再犯本件施用毒品罪，顯然無視毒品對於其自身健康之
    戕害及對於社會安全與公共秩序之潛在危害；惟念及施用毒
    品固戕害個人健康至鉅，然就他人權益之侵害仍屬有限，兼
    衡其犯罪動機、目的、手段，且犯後坦承犯行，態度尚佳等
    一切情狀，量處如主文所示之刑。
五、扣案之殘渣袋1 個內含之第一級毒品海洛因殘渣（量微無法
    秤重），不問屬於犯人與否，應依毒品危害防制條例第18條
    第1 項前段規定，宣告沒收銷燬之；又扣案盛裝上開第一級
    毒品海洛因之包裝袋1 個及注射針筒2 支，均為被告所有，
    供其施用第一級毒品海洛因所用之物，業據被告於本院審理
    時供承在卷，爰均依刑法第38條第1 項第2 款之規定併予宣
    告沒收。
據上論斷，應依刑事訴訟法第273 條之1 第1 項、第299 條第1
項前段，毒品危害防制條例第10條第1 項、第18條第1 項前段，
刑法第11條前段、第47條第1 項、第38條第1 項第2 款，判決如
主文。
本案經檢察官楊景舜到庭執行職務。
中    華    民    國   100    年    9     月    9     日
                  刑事第十四庭  法  官  廖欣儀
以上正本證明與原本無異。
如不服本判決應於收受判決後10日內向本院提出上訴書狀，並應
敘述具體理由。其未敘述上訴理由者，應於上訴期間屆滿後20日
內向本院補提理由書（均須按他造當事人之人數附繕本）「切勿
逕送上級法院」。
                                書記官  顏偉林
中    華    民    國   100    年    9     月    9     日
附錄本案論罪科刑法條全文：
毒品危害防制條例第10條
施用第一級毒品者，處6 月以上5 年以下有期徒刑。
施用第二級毒品者，處3 年以下有期徒刑。